【裁判字號】    85,台上,5068
【裁判日期】    851023
【裁判案由】    妨害投票
【裁判全文】
最高法院刑事判決                              八十五年度台上字第五○六八號
    上  訴  人  台灣高等法院花蓮分院檢察署檢察官
    被      告  甲○○  男
                        居同右.
    選任辯護人  阮禎民律師
    被      告  乙○○  男
                        居同右.
右上訴人因被告等妨害投票案件，不服台灣高等法院花蓮分院中華民國八十五年六月
五日第二審更審判決（八十五年度上更(一)字第十五號，起訴案號：台灣花蓮地方法院
檢察署八十三年度偵字第一一五四、一二六六號），提起上訴，本院判決如左：
    主  文
上訴駁回。
    理  由
按刑事訴訟法第三百七十七條規定，上訴於第三審法院，非以判決違背法令為理由，
不得為之。是提起第三審上訴，應以原判決違背法令為理由，係屬法定要件。如果上
訴理由狀並未依據卷內訴訟資料，具體指摘原判決不適用何種法則或如何適用不當，
或所指摘原判決違法情事，顯與法律規定得為第三審上訴理由之違法情形，不相適合
時，均應認其上訴為違背法律上之程式，予以駁回。本件上訴意旨略稱：(一)被告乙○
○係稱致贈徐永滿之洋酒以一般包裝紙包裝，置塑膠袋內，被告甲○○則謂兩瓶洋酒
裝在牛皮紙袋內，所述不一，究本件證人劉慶宏所退還者，為洋酒一瓶或二瓶之禮盒
﹖有無包裝﹖若有包裝，係何種包裝紙，甲○○何以知其內容﹖若無包裝，證人徐永
滿、劉慶宏必知為洋酒。又如甲○○所稱裝有二瓶洋酒之禮盒，體積必大於證人所稱
之牛皮紙包裝之物品，是否洋酒禮盒加金錢一包﹖原審未予查明，逕認係洋酒二瓶，
調查證據顯有未盡，判決理由亦屬未備。(二)原審採為判決基礎之該院前審八十三年九
月二十一日勘驗筆錄；偵查卷附中國農民銀行存戶月資料查詢單活期儲蓄存款取款憑
條、存款憑條、支票等影本；證人徐永滿、劉慶宏之歷次筆錄均未提示宣讀或告以要
旨，與刑事訴訟法第一百六十五條規定有違，自屬違背法令云云。
惟查本件原判決以公訴意旨略以：被告甲○○於民國八十三年一月間連任花蓮縣議會
第十三屆議員，為順利當選該屆議會議長，與其弟被告乙○○共謀向議員當選人徐永
滿行賄，推由乙○○於同年二月十三日上午十一時許，以牛皮紙包裝內有現金新台
幣（下同）八十萬元之賄款一包，至徐永滿住處，求其投票支持甲○○為議長，並留
下該賄款，嗣經徐某發覺，拒絕接受，即著劉慶宏由李秋旺陪同，於當晚赴甲○○住
處退款等情，認被告等犯有刑法第一百四十四條之投票行賄罪嫌云云。經審理結果，
認不能證明被告等犯罪，因而撤銷第一審此部分有罪之判決，改判諭知被告二人均無
罪，已詳其憑以認定之理由，從形式上觀察，原判決並無任何違背法令之處。按證
據之取捨及證明力之判斷，屬事實審法院之職權行使，苟其判斷與論理法則及經驗法
則無違，即不得任意指為違法，原判決採信甲○○所述，認乙○○送與徐永滿者係牛
皮紙包裝之洋酒二瓶，以乙○○所稱包裝雖略有不符，係記憶不清所致，至洋酒數量
二人所供並無扞格等情（原判決理由五之(四)），其證據之取捨與證據法則無違，則洋
酒為二瓶裝，有包裝，以牛皮紙為之，甲○○事後拆卸，故知其內容，俱與卷證資料
相符，上訴意旨(一)所指係對原審明確認定事項，重複質疑，自無足信，另至第三審始
為新主張謂可能洋酒禮盒夾包金錢云云，空憑無據，尤非可採。又刑事訴訟法第一百
六十五條第一項規定卷宗內之筆錄及其他文書可為證據者，應向被告宣讀或告以要旨
，而不曰向當事人宣讀或告以要旨，自係賦予被告辯解之機會，俾為防禦權之行使，
此為被告之利益而設甚明，本件係為無罪判決，縱原審未踐行上述程序，已難遽指違
法。況該原審八十三年九月二十一日之勘驗筆錄，係被告等自千元大鈔八十萬元請
求法院勘驗，始由原審前審受命法官連同扣案之洋酒一併實施勘驗（上訴卷第一五○
至第一五二頁），則被告等自已親身體驗；原審前審審理時，並已對上述勘驗筆錄、
偵查卷內之銀行憑條、支票等資料、證人徐永滿、劉慶宏之各次筆錄一一踐行宣讀或
告以要旨之程序（上訴卷第二三九頁以下），即原審審理期日亦已對徐、劉兩證人所
述均告之要旨，被告等之辯護人並陳述辯護意旨如答辯狀，該答辯狀（更一卷第四十
五頁以下）對上訴意旨所指各項證據，亦均提出闡述答辯，被告等自已知悉其情，無
礙其防禦權之行使，而此亦經賦予檢察官以辯論證據證明力之適當機會，而無違證據
裁判主義及直接審理主義，上訴意旨(二)所指原審未踐行刑事訴訟法第一百六十五條之
程序，依同法第三百八十條規定，於判決顯然不生影響，亦與同法第三百七十九條第
十款所指不合（本院七十二年台上字第三四六七號判例參照），自難認係適法之第三
審上訴理由。本件上訴違背法律上之程式，應予駁回。
據上論結，應依刑事訴訟法第三百九十五條前段，判決如主文。
中      華      民      國    八十五    年      十      月    二十三    日
                              最高法院刑事第九庭
                                  審判長法官  謝  家  鶴
                                        法官  羅  一  宇
                                        法官  吳  昭  瑩
                                        法官  花  滿  堂
                                        法官  陳  世  淙
      右正本證明與原本無異
                                              書  記  官
中      華      民      國    八十五    年     十一     月      一      日
                                                                        Ｖ


司法院資訊處製作；財團法人民間司法改革基金會備份。
